最高法院刑事判決　　　　　　九十四年度台上字第二七三一號
　　上訴人　台灣高等法院檢察署檢察官
　　被　告　甲○○
　　　　　　　　　　2號
上列上訴人因被告過失致人於死案件，不服台灣高等法院中華民
國九十一年六月二十六日第二審更審判決（九十一年度上更(一)字
第一七號，起訴案號：台灣板橋地方法院檢察署八十七年度偵字
第六一一五號），提起上訴，本院判決如下：
    主  文
上訴駁回。
    理  由
按刑事訴訟法第三百七十七條規定，上訴於第三審法院，非以判
決違背法令為理由，不得為之。是提起第三審上訴，應以原判決
違背法令為理由，係屬法定要件。如果上訴理由狀並未依據卷內
訴訟資料，具體指摘原判決不適用何種法則或如何適用不當，或
所指摘原判決違法情事，顯與法律規定得為第三審上訴理由之違
法情形，不相適合時，均應認其上訴為違背法律上之程式，予以
駁回。本件原判決以公訴意旨略稱：被告甲○○係台北縣新莊市
○○路四七二號「太亨村」安養中心負責人，為從事業務之人。
本應注意王蔡寶玉於民國八十六年七月十六日下午十六時十五分
許，經家屬送至該中心安養時已有高血壓、糖尿病之病史，並剛
接受乳癌病變之治療手術，體質孱弱，卻疏未注意及此，於同日
下午二十一時許，未經醫師處方即自行評估其血糖變化情形，擅
自更改原由醫師處方以口服胰島素控制血糖之方法為皮下注射胰
島素，然因醫療知識及相關資源不足，復因延誤送醫治療時機，
致王蔡寶玉心代償失敗出現昏迷、徐脈之情形，並引發其心肌梗
塞死亡。因認被告涉犯刑法第二百七十六條第二項業務過失致人
於死罪嫌。經審理結果，認不能證明被告犯罪，因而撤銷第一審
關於該部分所為科刑判決，改判諭知被告無罪。已綜核卷內全部
證據資料，詳加審酌論斷其得心證之理由，從形式上觀察，並無
違背法令之情形存在。又證據之取捨及證據證明力之判斷，均屬
事實審法院得自由裁量之職權，苟其此項取捨判斷，並不悖乎通
常一般之人日常生活經驗之定則或論理法則，又於判決內論敘其
何以作此取捨判斷之心證理由者，即不得任意指摘其為違法。原
判決依憑告訴人王毓琳、王莉華、王顯銘之陳述，證人楊圳隆醫
師之證述及台灣高等法院檢察署法醫中心高檢醫鑑字第０五六
三號鑑定書、安養中心日常生活護理需要表等證據，認被告係因
見王蔡寶玉血糖值高達五八三，情況危急，而被害人以前又有注
射胰島素之病史，乃在家屬同意下為之施打胰島素，認屬臨時施
行急救之情形，乃針對症狀無可厚非之處置，被告施打胰島素之
行為並無不當【見原判決理由四－(五)】。況安養院人員若未具護
理人員資格，為病人施行注射，應認屬違反護理人員法第三十七
條之規定，此有行政院衛生署八十七年十二月十八日衛署醫字第
八七０六八七八六號復函可稽（見上訴卷第四十頁）。則被告施
打過程縱未註明藥品之劑量及血糖變化，亦難據此推論此行為與
王蔡寶玉死亡間有因果關係。而被告係因王蔡寶玉突發狀況，始
先行採取急救之措施，未及通知家屬或送醫之行為，並非造成王
蔡寶玉死亡之原因，亦經原判決於理由內詳敘其所憑證據及得心
證之理由【見原判決理由四－(六)】。此外又查無其他積極證據足
資證明被告有何過失行為，於法即無令其負業務過失致人於死罪
責。核其採證並無違背經驗或論理法則，尤無理由矛盾或不備之
情形存在，自不得指為違法。檢察官上訴意旨仍執前詞，謂被告
擅自為王蔡寶玉注射胰島素，且違背通知及送醫義務，應認其有
過失云云。顯係就原審取捨證據與自由判斷證據證明力及已調查
說明之事項，徒以自己之說詞，指摘其為違法，自不足據以辨認
原判決已具備違背法令之形式。另刑事訴訟法第三百七十九條第
十二款所謂已受請求之事項未予判決之違法，係指其請求事項屬
於訴之範圍，應由法院審理判決，而法院竟未為任何裁判者而言
。查被告係於當天下午五時許經家屬同意後，為王蔡寶玉注射胰
島素，有安養中心日常生活護理需要表可憑，足認起訴書所稱被
告係於當天二十一時為王蔡寶玉注射胰島素係明顯筆誤。原判決
既已就前述起訴事實予以審判，核無違誤。上訴意旨徒以起訴書
前揭誤載之事實，指摘原判決有已受請求之事項未予判決及對於
未受請求之事項予以判決之違法云云，難認係適法之第三審上訴
理由。從而應認本件上訴違背法律上之程式，從程序上予以駁回
。
據上論結，應依刑事訴訟法第三百九十五條前段，判決如主文。
中　　華　　民　　國　九十四　年　　五　　月　二十六　日
                      最高法院刑事第三庭
                          審判長法官  紀　俊　乾
                                法官  黃　正　興
                                法官  劉　介　民
                                法官  陳　東　誥
                                法官  吳　昭　瑩
      本件正本證明與原本無異
                                      書  記  官
中　　華　　民　　國　九十四　年　　五　　月　 三十 　日
                                                Ａ
